臺灣桃園地方法院刑事判決              92年度重訴字第25號
公  訴  人  臺灣桃園地方法院檢察署檢察官
被      告  王光生
            周啟瑞
上列被告因違反商業會計法等案件，經檢察官追加起訴（91年度
偵字第2724號），本院判決如下：
    主  文
王光生、周啟瑞均無罪。
    理  由
一、公訴意旨略以：緣邱垂麟（被訴違反商業會計法等罪已經審
    結）係金洹合公司負責人，且為得易公司、華語公司、集資
    公司、寬流公司之實際負責人，以上開公司名義，對外經營
    以融資性租賃為主之業務，並與偉盛昌公司負責人梁綸格、
    華商公司登記負責人賴水木相互配合，然金洹合公司之自有
    資金不足，為因應業務需求，故以金洹合公司、金洹成公司
    、華語公司、集資公司及寬流公司名義，向金融機構申辦墊
    付國內票款融資信用貸款之方式，取得所需資金。又因國內
    金融機構辦理融資貸款授信業務，須依授信作業相關規定審
    查申辦人之各項基本資料，其中包括申辦公司最近3 年營利
    事業所得稅結算申報書暨資產負債表、最近年度會計師融資
    簽證報告、最近一年營業稅自動報繳書即營業人銷售申報書
    401 表，且辦理墊付國內票款、客票融資或貼現等，則另須
    檢附買賣合約書、發票等交易資料。惟邱垂麟意圖為自己不
    法之所有，基於概括之犯意，自86年1 月間起至89年10月間
    止，因大龍潭公司及瑞圓公司等公司因資金周轉需要而向金
    洹合公司申請借貸，邱垂麟明知與之並無實際銷貨、租賃之
    事實，竟基於概括之犯意，為符合上開金融機構辦理墊付國
    內票款作業規定，以便以票貼方式取得融資，遂要求各該公
    司以既有的商品、機器設備、零組件或無實際的商品，配合
    金洹合、偉盛昌、華商等公司，假借買賣商品，如機器設備
    、電子IC、電腦軟體等商品名義，先行虛偽開立借款金額所
    需之商品的統一發票予金洹合、偉盛昌、華商等公司，物品
    則未實際移轉，均放置於大龍潭公司及瑞圓公司等借款公司
    內，再由金洹合等公司以商品租賃名義，依各該公司開立發
    票之商品及金額加計借款利息金額，虛偽開立相對應之統一
    發票予大龍潭公司及瑞圓公司等借款公司，大龍潭公司負責
    人王光生、瑞圓公司負責人周啟瑞基於業務合作之關係，明
    知並無實際買賣交易行為，基於犯意之聯絡，仍依金洹合公
    司及邱垂麟之要求，填製虛偽不實之買賣契約書、交易發票
    等會計憑證及分期清償之支票交予金洹合等公司；邱垂麟復
    依據無交易事實之進銷項發票記載金額，逐期編造不實之營
    業人銷售額與稅額申報書，並以實際上無交易事實之進銷發
    票填製會計憑證、登載各項帳冊，持向稅捐機關申報後，再
    以不實銷貨發票、付款支票及各項財務報表向銀行辦理融資
    借款及票貼，自86年起至89年止，總計開立不實統一發票金
    額詳如起訴書附表所示，因認被告王光生及周啟瑞均涉犯商
    業會計法第71條第1 款明知為不實之事項，而填製會計憑證
    罪嫌云云。
二、按犯罪事實應依證據認定之，無證據不得認定犯罪事實。又
    不能證明被告犯罪者，應諭知無罪之判決，刑事訴訟法第
    154 條第2 項、第301 條第1 項分別定有明文。再按事實之
    認定，應憑證據，如未能發現相當證據，或證據不足以證明
    ，自不能以推測或擬制之方法，為裁判基礎；且認定不利於
    被告之事實須依積極證據，苟積極證據不足為不利於被告事
    實之認定時，即應為有利於被告之認定；另認定犯罪事實所
    憑之證據，雖不以直接證據為限，間接證據亦包括在內，然
    無論直接證據或間接證據，其為訴訟上之證明，須於通常一
    般之人均不致有所懷疑，而得確信其為真實之程度者，始得
    據之為有罪之認定，倘其證明尚未達到此一程度，而有合理
    之懷疑存在，無從使事實審法院得有罪之確信時，即應由法
    院為諭知被告無罪之判決（最高法院40年臺上字第86號、30
    年上字第816 號、76年臺上字第4986號判例參照）。查與金
    洹合公司往來從事交易之大龍潭公司及瑞圓公司等公司間之
    交易型態可大別為「分期付款」、「售後購（租）回」2 類
    ，前者交易模式常係各該公司有購置機器、設備、商品、原
    物料等之需求，又有資金融通之困難，委請金洹合公司出面
    由金洹合公司向機器等物進口商或銷售商購置後，復金洹合
    公司以分期付款買賣、融資租賃之方式將其購置之機器等物
    售讓、出租各該公司，再各該公司分期攤還買賣價金、租金
    ，或按約定之付款時程取得機器等物之所有權、或分期給付
    租金畢有權給付尾款而將機器等物之所有權購回，以此方式
    ，金洹合公司從中介入交易，得一舉滿足各該公司購置機器
    等物之需求及一舉解決各該公司資金融通之困難；後者交易
    模式常係各該公司有資金融通之困難，以既有之機器、設備
    、商品、原物料等物售讓金洹合公司，從而金洹合公司須向
    各該公司給付購買機器等物之買賣價金1 筆；旋金洹合公司
    加計價差，以分期付款買賣、融資租賃之方式將機器等物出
    售、出租各該公司，從而各該公司應分期攤還買賣價金、租
    金，或按約定之付款時程購回機器等物之所有權、或分期給
    付租金畢有權給付尾款而將機器等物之所有權購回，是稱售
    後購（租）回，就資金流動而論，金洹合公司向各該公司購
    買機器等物之買賣價金1 筆並賺取買賣或租賃金額之價差，
    各該公司應分期攤還買賣價金、租金，本寓有資金融通及受
    償本息之目的，就物權移轉而論，各該公司既有之機器等物
    售讓金洹合公司，復按約定之付款時程購回、租回機器等物
    所有權，亦寓有動產之讓與擔保之作用，以此方式，各該公
    司資金融通之難題得獲一舉解決，金洹合公司並有動產憑為
    讓與擔保足可分期受償融資款項，亦可安心提供資金融通。
    基此「分期付款」、「售後購（租）回」交易為有真實之資
    金融通及物權讓與，係有真實之金流及物流。按融資性租賃
    之特色，在於租賃公司基於融資之目的，為承租人取得物品
    之所有權，再將該物交付與承租人使用收益。如承租人先行
    購買物品取得所有權後，因須融通資金，嗣將該物售予租賃
    公司，並與租賃公司訂立融資性租賃契約，取得使用該物之
    權益，此種情形，亦可謂融資性租賃。此種交易行為，雖以
    融資購買租賃物為先，卻以租賃之意思成立契約，其法律上
    之性質並非消費借貸。詳言之，所謂融資性租賃企業，並非
    直接以金錢貸與需求資金者之企業，而係出資購買租賃物，
    取得租賃物所有權後，再出租予需用租賃物者之企業。此種
    交易型態，並未違背法令，且無悖於公序良俗，對我國工商
    界經濟活動，非無助益。而此融資性租賃行為，其目的固係
    為承租人取得融資，而消費借貸行為亦同可取得融資，然二
    者之法律行為迥然不同，依融資性租賃行為之特徵，宜解為
    類似租賃之無名契約（最高法院93年臺上字第482 號判決足
    資參照）。再按「承租人如將自有資產出售出租人再行租回
    時，其出售與租回應視為1 次交易，出售資產損失應予遞延
    ，計入『未實現售後租回損益』科目，但若該資產之公平市
    價低於其帳面價值時，此2 者之差額應於出售當期承認損失
    ，『未實現售後租回損益』之攤銷，依租約之性質而定，若
    非屬營業租賃，應按資產預期租回期間攤銷之，若屬營業租
    賃，則按其性質依本公報第21段之年數或期間攤銷之」、「
    前段攤銷，應依租約性質逐期攤至『折舊費用』或『租金費
    用』」、「出租人之資本租賃，分為直接融資租賃及銷售型
    租賃，前者以提供資金，購取租賃物，並移轉租賃物完成融
    資本息之收回為目的，後者以完成分期付款之銷售，收回價
    款及延遲給付之利息為目的，故應將『出租資產』轉銷改以
    『應收租賃款』列帳，並依其收現期間之長短分為流動資產
    及長期應收租賃款，其金額包括租賃資產之成本（直接融資
    租賃）或售價（銷售型租賃）及未實現之利息收入」，財團
    法人會計研究發展基金會於71年10月1 日公布、於71年12月
    31 日 生效並於73年10月18日經修訂之財務會計準則公報第
    2 號租賃會計處理準則第27條至第29條規定甚明。從而，足
    見融資租賃及售後租回之交易型態不惟屬法之所許，並已活
    絡運用於臺灣社會，為工商經濟資金融通正當管道之一環，
    早於71年10月1 日財團法人會計研究發展基金會即已在承認
    前開交易型態之前提下，研擬並公布租賃會計處理準則以適
    切、周密規範相關會計處理之細節性、技術性事項，俾為會
    計從業人員遵循依憑準繩。再者，有關融資借款人先將標的
    物出售租賃公司，嗣再以承租或買回方式，借取資金，是否
    為租賃業依法可行之租賃業務一事，以售後租回之交易行為
    ，既有明確之租賃標的，且有雙方簽訂之租賃契約及約定之
    租金交付，其行為內容及程序作業上均符合民法規範，應為
    合法之租賃契約成立，而非消費借貸，是以自當涵括於租賃
    業範疇中，另財務會計準則公報第2 號租賃會計準則對於售
    後租回之會計處理亦有相關規定，亦有經本院依職權函詢經
    濟部商業司函覆之94年2 月2 日經商六字第09400018760 號
    函在卷可憑。查前揭最高法院判決及租賃會計處理準則提及
    融資租賃而以租賃之交易達成融資目的，於當事人約定分期
    付款買賣及售後購回者，係以買賣之交易達成融資目的之情
    形，核交易原因雖略有不同，然均有物流、金流之給付及對
    待給付均屬同一，迨需求資金者分期給付亦係得購回、租回
    取得標的物之所有權，考此資金融通、償還及讓與擔保設定
    目的，並無二致。是以「分期付款」、「售後購（租）回」
    雖以買賣及租賃形式達成融資之目的，然無何等強制或禁止
    之規定，或背於公共秩序及善良風俗之處，有效性早為我國
    法院及工商經濟實務承認。公訴意旨以本案被告王光生及周
    啟瑞等人就系爭交易雖以融資租賃為名，但目的係為消費借
    貸，且為符合金融機構融資貸款之規定，而以各該借款公司
    既有商品、機器設備、零組件或無實際的商品，虛偽締結買
    賣契約，製作不實交易發票，再向金融機構辦理信用融資或
    墊付國內票款之票貼融資，取得資金後，復貸予各借款公司
    之行為，實質上與上開所稱之融資性租賃顯不相同，自不得
    據此名稱，而以通謀虛偽之法律行為，規避於法律規制之外
    云云，因此指稱融資租賃係屬通謀虛偽意思表示而屬無效。
    實則，公訴意旨指稱交易型式與經濟性目的不同之情況於工
    商經濟真實情況並非罕見，諸如買賣契約買受人價金給付義
    務清償期之遠期設定，即有出賣人於清償期內對於買受人提
    供融通資金之經濟性目的，民法第379 條以下規範之附買回
    權利之買賣契約亦得與「售後購（租）回」為相同之運用，
    以買賣契約之基礎關係達成資金融通之經濟性目的，以自由
    經濟體制下交易型態百出千變，猶不能過分拘泥契約形式，
    遽行指稱出諸雙方真切意思達成之約定為違法，況以各該公
    司為尋求金洹合公司提供資金融通，不惟有以機器等動產約
    定「售後購（租）回」而為動產之讓與擔保、又簽發支票、
    本票擔保買賣價金、租金之分期給付義務，並簽訂書面契約
    以明雙方之權利義務，綜合觀之，金流、物流及法效意思甚
    屬齊備，要以民法87條第1 項所稱通謀虛偽意思表示係意思
    表示雙方均欠缺法效意思所為之意思表示，謂法效意思之欠
    缺，無非憑以意思表示雙方真有金流及物流之給付或對待給
    付與否等情狀為判斷準繩，以前開「分期付款」、「售後購
    （租）回」交易內容係有金流及物流之給付或對待給付，堪
    認實在，實難指以係通謀虛偽意思表示，遑論執以與無真實
    交易恣意虛開發票之情狀等量齊觀，綜據上述，公訴意旨此
    部分尚有誤會，應予敘明。
三、按被告以外之人於審判外之言詞或書面陳述，除法律有規定
    者外，不得作為證據。惟被告以外之人於審判外之陳述，經
    當事人於審判程序同意作為證據，法院審酌該言詞陳述或書
    面陳述作成時之情況，認為適當者，亦得為證據。當事人、
    代理人或辯護人於法院調查證據時，知有第159 條第1 項不
    得為證據之情形，而未於言詞辯論終結前聲明異議者，視為
    有前項之同意，刑事訴訟法第159 條第1 項、第159 條之5
    分別定有明文。查被告王光生及周啟瑞已分別於本院93年1
    月7 日、同年3 月17日行準備程序時為認罪之表示，及與公
    訴人就彼等願受科刑之範圍及願意接受緩刑之宣告達成合意
    ，雖該量刑協商嗣經本院審認本件應為無罪之判決而屬不當
    並於100 年5 月27日審判程序予以駁回，然則被告王光生及
    周啟瑞對於卷附據以認定彼等犯罪事實有無屬傳聞證據之證
    據方法顯均同意作為證據，本院審酌各該證據查無有何違反
    法定程序取得之情形，亦無顯有不可信與不得作為證據等情
    ，故認為適當，是均為有證據能力，合先敘明。
四、公訴人認被告王光生及周啟瑞涉犯前開違反商業會計法犯嫌
    ，無非係以被告王光生及周啟瑞供述及證人即共同被告邱垂
    麟、吳德坤等證述、金洹合等17家公司循環開立發票統計表
    、金洹合等24家公司對開發票統計表、金洹合等39家商號虛
    報進銷項金額統計表等件資為論據。被告王光生及周啟瑞已
    分別於本院93年1 月7 日、同年3 月17日行準備程序時為認
    罪之表示，於審判期日則經本院合法傳喚，無正當理由不到
    庭。查被告王光生及周啟瑞係分別擔任大龍潭公司及瑞圓公
    司負責人之事實，業據被告王光生及周啟瑞述明在卷，再查
    金洹合公司及各該公司間之發票開立情狀，亦有卷存金洹合
    等17家公司循環開立發票統計表、金洹合等24家公司對開發
    票統計表、金洹合等39家商號虛報進銷項金額統計表足以為
    憑，此部分事實首堪認定。公訴意旨所指被告王光生及周啟
    瑞涉犯違反商業會計法犯嫌，茲分就起訴書附表五所示開立
    發票悉述如下：
  (一)就起訴書附表五編號6-1 、1-6 部分發票之交易事實，業據
    被告王光生稱：大龍潭公司只曾向金洹合公司借款1 次，該
    筆借款總額約為1,200 萬元，詳細金額不記得，金洹合公司
    如何支付借款給大龍潭公司我並不清楚，我只知大龍潭公司
    借款後，開立1 套30餘張的含利息、稅金支票給金洹合公司
    ，分3 年按月（每月26日還款）償還借款給金洹合公司，詳
    細利率我已記不清楚，惟該筆借款已在89年7 、8 月間還清
    ，我知道是以廠房、機具向金洹合貸款等語（偵查卷第二卷
    第128 頁背面），依其所述，大龍潭公司向金洹合公司尋求
    融資，並以既有廠房及機器設備為標的物，採行融資及擔保
    之交易模式應屬售後購回，經查，此部分大龍潭公司開立金
    額10,296,000元發票與金洹合公司，金洹合公司亦開立金額
    12,533,714元發票與大龍潭公司，有起訴書附表五之對開發
    票統計表可憑，核亦與售後購回交易應有雙方互相開立發票
    ，又金洹合公司有取得相當於利息之金額是開立發票金額應
    略高其客戶之情狀並無不符，此外，遍查卷內並無其他證據
    足以證明前揭發票開立無實際交易基礎之事實，此部分自難
    為不利於被告王光生之認定。
  (二)就起訴書附表五編號6-14、14-6部分發票之交易事實，業據
    被告王光生稱：「（前開統一發票查核清單上大龍潭公司於
    86年2 月至87年4 月間向正榮公司購買商品共1 筆，金額總
    計為204,286 元，該筆交易是否確實？係以何種商品名義開
    立發票？每筆交易詳情為何？做何用途？大龍潭公司是否曾
    與正榮公司有買賣交易行為？）大龍潭公司營業項目為砂石
    加工及販售，故平日與正榮公司即有往來，該筆發票金額係
    向正榮購買少量建築材料而產生，與實際交易情形相符」，
    「（前開統一發票查核清單上大龍潭公司於86年2 月至87年
    4 月底，查核清單上大龍潭公司於86年2 月至87年4 月間曾
    售出商品17筆與正榮公司，金額為9,881,356 元，該筆交易
    是否確實？所交易商品種類為何？）正榮公司係水泥預拌場
    ，該17筆發票金額係大龍潭公司出售砂石成品予正榮公司之
    金額，與實際交易情形相符」等語（偵查卷第129 頁、第12
    9 頁背面），依其所述，分係大龍潭公司出售砂石與正榮公
    司、正榮公司出售建材與大龍潭公司。質之證人即共同被告
    吳德坤供稱：「（前開統一發票查核清單上正榮公司於87年
    2 月，向大龍潭公司銷售商品乙筆，金額為204,286 元，另
    正榮公司自86年2 月至87年4 月間，同大龍潭公司購買商品
    17筆，總金額為9,881,356 元，正榮公司與大龍潭公司有無
    實際買賣交易行為？係購買何種商品？交易詳情為何？）本
    公司確曾銷售予大龍潭公司約20餘萬元的混凝土，另本公司
    曾向大龍潭公司購買前開10餘筆砂石，總金額約980 餘萬元
    」等語（偵查卷第二卷第98頁背面），依其所述，亦分係大
    龍潭公司出售砂石與正榮公司、正榮公司出售混凝土建材與
    大龍潭公司。經勾稽比對王光生及吳德坤前揭供述，完全相
    符，此外，遍查卷內並無其他證據足以證明前揭發票開立無
    實際交易基礎之事實，此部分自難為不利於被告王光生之認
    定。
  (三)就起訴書附表五編號7-1 、1-7 部分發票之交易事實，據被
    告周啟瑞供稱：瑞圓公司與金洹合公司有多次借款融資行為
    。瑞圓公司與金洹合公司自86年9 月至88年11月曾有多筆租
    賃借款行為，係由本公司董事長特別助理謝宗豪與金洹合公
    司陳如協理接洽辦理，分別於86年9 月、87年2 月及6 月
    、88年10月，借款共4 筆，金額約為7,000 萬左右，惟詳細
    金額待查，「（瑞圓公司與金洹合公司往來時，金洹合公司
    如何支付借款？你如何償還借款？利息若干？）…相關之事
    項辦理皆係依金洹合公司陳如協理指示辦理，而前述於86
    、87年間向金洹合公司借款的7,000 萬元，年利率約百分之
    13，3 年期，按月清償，並由瑞圓公司依3 年分期開立瑞圓
    公司支票於金洹合公司，且於本公司開立發票予金洹合公司
    後即由金洹合公司匯入本公司帳戶，而本公司即依該各分期
    之支票支付款項」，「（金洹合公司係以何種方式辦理86至
    88年間之借款？）如我前述，依金洹合公司貸款要求，瑞圓
    公司以既有之機械，即已購入瑞圓公司約10年之資產開立發
    票給金洹合公司，並依3 年分月提前開立支票予金洹合公司
    ，再由金洹合公司開立發票（加計利息）賣回本公司」，開
    立金洹合公司之發票營業稅係由瑞圓公司負擔，繳稅方式係
    依一般報稅方式由會計師2 個月繳稅1 次，「（【提示財稅
    資料中心製作瑞圓公司86年9 月至88年11月底止之統一發票
    查核清單】，該統一發票查核清單上，瑞圓公司於86年9 月
    間至88年11月間，銷售7 筆予金洹合公司，金額總計155,14
    4,227 元。86年9 月及88年11月間，向金洹合公司買進商品
    6 筆，金額總計為189,300,828 元，金額是否正確？係以何
    種商品名義開立發票？每筆交易詳情為何？做何用途？何人
    指示？）瑞圓公司曾於86年9 月、87年2 月、6 月、88年10
    月向金洹合公司借款4 次（總計開立發票共6 張）總計金額
    約7,000 餘萬元，皆係以瑞圓公司既有之機器設備名義開立
    發票；再者因瑞聯集團發生財務危機導致支票跳票，故依金
    洹合公司指示，將原瑞圓公司開立剩餘未兌現之支票取回，
    而另外將剩餘尚未清償之金額約5,000 多萬元（含利息）重
    新以瑞圓公司之關係企業立菲國際有限公司開立支票，並由
    瑞圓公司開立同樣金額支票以保證之，而瑞圓公司88年11月
    記載之71,867,108元進項紀錄及53,327 ,934 元銷項紀錄即
    是此筆換票紀錄，該筆往來亦係以瑞圓公司原先既有之機器
    設備名義開立發票，上述發票開立皆係瑞圓公司為借款融資
    之需而依金洹合公司協理指示辦理」等語甚詳（偵查卷第二
    卷第166 頁背面至第168 頁背面），依其所述，瑞圓公司前
    後向金洹合公司尋求融資共4 筆，共計金額約7,000 萬元，
    擔保方式係由瑞圓公司以機器設備等為讓與擔保，即由瑞圓
    公司售讓金洹合公司機器設備等物，經金洹合公司加計相當
    於利息之金額，再由瑞圓公司應分期攤還購回機器設備等物
    ，採行融資模式核屬售後購回，從而對開發票，嗣瑞圓公司
    於88年間因故發生資金短缺無力清償，經與金洹合公司達成
    協議終止原融資租賃關係，另有訂定新約，因此瑞圓公司開
    立發票與金洹合公司53,327,934元，金洹合公司則開立發票
    與瑞圓公司71,867,108元之情狀，經核與如起訴書附表五編
    號7-1 、1-7 部分瑞圓公司開立發票與金洹合公司金額155,
    144,227 元、金洹合公司開立發票與瑞圓公司金額189,300,
    828 元之情狀，大致相合。參以瑞圓公司原名皇帝龍纖維股
    份有限公司（下稱皇帝龍公司），此有扣案金洹合公司客戶
    資料「皇帝龍纖維股份有限公司」1 冊所附股份有限公司變
    更登記事項卡可證，堪以認定，再者，金洹合公司亦另製作
    有客戶資料「瑞圓纖維公司」1 冊，前揭客戶資料2 冊，包
    羅皇帝龍公司財產目錄、財務預測資料、財務報表、會計師
    查核報告書、921 集集地震災情報告暨災後營運說明書、金
    洹合公司內部簽呈各項文件，核與一般金融機構放款徵信所
    憑審酌文件尚無不同，其中金洹合公司結案通知書1 份，內
    容載明金洹合公司於88年10月26日擬將案件編號「870221」
    、「870222」、「870620」、「870621」4 案協議變更，結
    清因係「結轉新案」並延展為3 年、第1 年僅付息、結至11
    月22日並歸還所有皇帝龍、瑞圓、瑞加之分期票，新案將開
    立瑞圓及瑞加之2 套票等情，足徵被告周啟瑞所述瑞圓公司
    前後向金洹合公司借款4 筆共計金額約7,000 萬元，嗣88年
    間因故發生資金短缺無力清償，經與金洹合公司達成協議終
    止原融資租賃關係，另訂定新約前情不虛，另金洹合公司擬
    就之授信申請書及後附之分期攤還金額表草稿，內容提及金
    洹合公司應實際提供瑞圓公司融資款項52,380,826元，並將
    取得加計相當於利息之金額18,539,174元，瑞圓公司則提供
    整漿機、整經機、漿紗機、併經機、離心式空壓機各1 臺合
    計價值53,327,934元為標的物，並以71,867,108元（53,327
    ,934＋18,539,174＝71,867,108）購回，授信型式採取售後
    購回之交易，瑞圓公司將機器設備以53,327,934元售讓金洹
    合公司，再應分期攤還購回共計71,867,108元，扣除頭期款
    則瑞圓公司係應自88年12月12日起自89年11月22日止按月付
    款830,000 元、自89年12月12日起至91年11月22日止按月付
    款2,540,000 元與金洹合公司，即應實際給付共70,920,000
    元，基此交易瑞圓公司、金洹合公司應對開發票53,327,934
    元、71,867,108元等情，亦與被告周啟瑞所述另訂新約之經
    過大致相符。至就瑞圓公司以機械設備向金洹合公司融通資
    金而辦理融資租賃4 筆，嗣雙方協議終止原融資租賃關係，
    並以同批機械設備為標的物，瑞圓公司再向金洹合公司融資
    ，因之訂定新約，而再辦理融資租賃以售後購回同批機械設
    備擔保標的物之方式，又再次對開發票之前後情狀以觀，形
    式上瑞圓公司及金洹合公司就同批機械先後辦理售後購回，
    雖將造成開立之發票金額有數倍於瑞圓公司實際借款金額及
    擔保標的物價值之現象，然核此情純係交易雙方約定終止原
    融資租賃關係並另訂新約所使然，遍查卷內尚無確實證據足
    以證明瑞圓公司及金洹合公司終止及訂約過程有悖於強行規
    定及公序良俗之處，抑且，金洹合公司及瑞圓公司約定終止
    原融資租賃關係並另訂新約，再行對開發票將產生之營業利
    益，依法為此有再次繳納營業稅捐之可能，是於國家財政稅
    收等公共利益亦未見何等侵害之處，基於私法自治及契約自
    由原則，堪認彼等前開融資租賃關係應屬生效。綜上所述，
    足徵起訴書附表五編號7-1 、1-7 部分之發票金額，係有前
    揭融資租賃售後購回之真實交易為憑。此外，遍查卷內並無
    其他證據足以證明前揭發票開立無實際交易基礎之事實，此
    部分自難為不利於被告周啟瑞之認定。
  (四)綜上所述，公訴人指稱被告王光生及周啟瑞犯商業會計法第
    71條第1 款明知為不實之事項，而填製會計憑證等罪嫌云云
    ，所提各項證據，均無以證明被告王光生及周啟瑞確實有何
    違反商業會計法等犯行。此外，遍查卷內復查無其他積極證
    據，足資證明前揭被告王光生及周啟瑞確有公訴意旨所指之
    犯行，揆諸首開判例意旨，實難遽為不利於被告王光生及周
    啟瑞之認定。
六、末按法院認為應科拘役、罰金或應諭知免刑或無罪之案件，
    被告經合法傳喚無正當理由不到庭者，得不待其陳述逕行判
    決，刑事訴訟法第306 條定有明文。查本案被告王光生及周
    啟瑞均經本院合法傳喚，無正當理由不到庭，又經本院認應
    為無罪之諭知，爰依前開規定，不待被告王光生及周啟瑞到
    庭陳述，逕為一造辯論判決。
據上論斷，應依刑事訴訟法第301 條第1 項、第306 條，判決如
主文。
本案經檢察官黃榮德到庭執行職務。
中    華    民    國   100    年    10    月    20    日
                  刑事第十一庭審判長法  官  蔡榮澤
                                    法  官  林蕙芳
                                    法  官  吳宗航
以上正本證明與原本無異。
如不服本判決應於收受判決後10日內向本院提出上訴書狀，並應
敘述具體理由。其未敘述上訴理由者，應於上訴期間屆滿後20日
內向本院補提理由書( 均須按他造當事人之人數附繕本) 「切勿
逕送上級法院」。
                                    書記官  劉乙錡
中    華    民    國   100    年    10    月    24    日